【裁判字號】    97,抗,538
【裁判日期】    970526
【裁判案由】    沒入保證金
【裁判全文】
臺灣高等法院臺中分院刑事裁定           97年度抗字第538號
抗  告  人
即  被  告  乙○○
具  保  人  甲○○
上列抗告人因聲請沒入保證金案件，不服臺灣台中地方法院中華
民國97年4月25日裁定（97年度訴字第1435號），提起抗告，本
院裁定如下：
    主  文
原裁定撤銷，發回臺灣台中地方法院。
    理  由
一、原裁定意旨略以：抗告人即被告（下稱被告）乙○○因違反
    毒品危害防制條例案件，經臺灣臺中地方法院檢察署檢察官
    於民國（下同）97年3月7日諭知新臺幣3萬元交保，由具保
    人甲○○繳納後，已將被告釋放，有臺灣臺中地方法院檢察
    署刑事保證金收據、具保人甲○○繳納保證金證明書在卷可
    稽。惟被告於本院審理時，經合法傳喚均未到庭，且查被告
    另案所犯違反毒品危害防制條例案件，亦經本院合法傳喚拘
    提無著，顯已逃匿無疑，業經本院通緝在案。被告既已逃匿
    ，本件應與前案併案通緝，並依法沒入保證金云云。
二、抗告意旨略以：沒入具保人繳納之保證金，應以被告在逃匿
    中為其要件，法院在被告逃匿中未裁定沒入保證金，自不得
    於被告緝獲再執行羈押後，以裁定補行沒入，有最高法院75
    年度台非字第427號判決可資參照，為此請求撤銷原裁定云
    云。
三、按具保之被告逃匿者，應命具保人繳納指定之保證金額，並
    沒入之。不繳納者，強制執行。保證金已繳納者，沒入之。
    前項規定，於檢察官依第93條第3項但書及第228條第4項命
    具保者，準用之；又沒入保證金，以法院之裁定行之，刑事
    訴訟法第118條第1項、第2項及第121條第1項分別定有明文
    。次按具保係以命具保人提出保證書及繳納相當之保證金方
    式，而釋放被告，其為羈押之替代手段，而繳納保證金之目
    的即在擔保被告之按時出庭或接受執行，使訴訟程序得以順
    利進行，故沒入具保人繳納之保證金，應以被告在逃匿中為
    要件，只有於被告逃匿時，法院始得裁定沒入所繳納之保證
    金（最高法院94年抗字第33號判決參照）。查本件被告乙○
    ○因違反毒品危害防制條例案件，前經台灣台中地方法院檢
    察署檢察官諭知新台幣3萬交保，經具保人甲○○繳納保證
    金3萬元後，已將被告釋放，有臺灣台中地方法院檢察署刑
    事保證金收據影本1紙在卷可稽。又被告於原審審理時，經
    合法傳喚未到庭，且另案違反毒品危害防制條例案件，亦經
    台灣台中地方法院97年度訴字第332號97年4月15日發佈通緝
    在案，固有台灣高等法院被告前案紀錄表足稽。惟被告嗣已
    於97年4月24日經緝獲歸案，並經原審裁定羈押於台灣台中
    看守所，現仍羈押中，亦有台灣高等法院被告前案紀錄表及
    台灣高等法院被告通緝紀錄表可憑，準此原審於97年4月25
    日裁定沒入上開保證金時，被告已羈押於台灣台中看守所中
    ，能否謂被告係在逃匿中？非無研究之餘地。被告抗告意旨
    執此指摘原裁定不當，非無理由，應由本院將原裁定撤銷，
    茲為維護被告審級之利益，爰將本件發回原法院更為適當之
    處理。
四、據上論斷，應依刑事訴訟法第413條前段，裁定如主文。
中    華    民    國    97    年     5    月    26    日
            刑事第八庭  審判長法  官  羅  得  村
                              法  官  吳  進  發
                              法  官  劉  榮  服
上列正本證明與原本無異。
不得再抗告。
                              書記官  周  巧  屏
中    華    民    國    97    年     5    月    26    日


司法院資訊處製作；財團法人民間司法改革基金會備份。
